【裁判字號】    95,易,1487
【裁判日期】    950922
【裁判案由】    竊盜
【裁判全文】
臺灣板橋地方法院刑事判決              95年度易字第1487號
公  訴  人  臺灣板橋地方法院檢察署檢察官
被      告  甲○○
上列被告因竊盜案件，經檢察官提起公訴（95年度偵字第16002
號），本院合議庭裁定依簡式審判程序審理，本院判決如下：
    主  文
甲○○攜帶兇器竊盜，累犯，處有期徒刑肆月，如易科罰金以銀
元佰元即新臺幣玖佰元折算壹日。
扣案檳榔刀壹支沒收之。
    事  實
一、甲○○前有多項前科，曾因犯贓物罪，經本院以92年度簡字
    第3978號判決判處有期徒刑三月，如易科罰金以銀元三百元
    折算一日確定，於民國93年3 月17日易科罰金執行完畢（於
    本件構成累犯）。詎不知悔改，復基於意圖為自己不法之所
    有，於95年6 月28日晚上11時40分許，攜帶其所有客觀上足
    以對人之生命、身體構成危害之兇器－檳榔刀一支，至臺北
    縣鶯歌鎮○○里○○○路之農地內，以上開檳榔刀割下並竊
    得由乙○○種植在該處之韭菜十公斤得手，嗣為行經該處之
    農人王春明報警查獲，並扣得甲○○所有供其犯本罪所用之
    檳榔刀一支與其所竊得之前開韭菜十公斤等物。
二、案經臺北縣政府警察局三峽分局報告臺灣板橋地方法院檢察
    署檢察官偵查起訴。
    理  由
一、訊據被告甲○○對於上揭犯罪事實均坦承不諱，核與證人王
    春明與被害人乙○○在警詢中證述之情節相符（見偵查卷第
    8 至10頁）。況被害人乙○○業已自警方處領回被告所竊得
    之上開韭菜十公斤一節，亦有卷附贓物認領保管單一紙可稽
    （見偵查卷第17頁），並有前開韭菜之照片在卷足憑（見偵
    查卷第26頁）。此外，復有被告所有供其犯本罪所用之檳榔
    刀一支，扣案足資佐證。事證明確，被告犯行堪以認定，應
    予依法論科。
二、按檳榔刀銳利，客觀上具有危險性，至被告主觀上有無持以
    行兇或反抗之意思，尚非所問，被告攜帶檳榔刀，雖係供行
    竊之工具，然客觀上已足對人之身體、生命構成威脅，仍應
    成立攜帶兇器竊盜罪（最高法院74年3 月19日刑庭總會決議
    參照）。故核被告持檳榔刀，竊得被害人乙○○所有之韭菜
    十公斤之行為，係犯刑法第321 條第1 項第3 款之攜帶兇器
    竊盜罪。再被告行為後，刑法第59條之規定，業於94年2 月
    2 日修正公布，於95年7 月1 日施行，由原所定「犯罪之情
    狀可憫恕者，得酌量減輕其刑」，修正為「犯罪之情狀顯可
    憫恕，認科以最低刑度仍嫌過重者，得酌量減輕其刑。」惟
    此規定，為法院就刑之酌減審認標準見解之明文化，非屬法
    律之變更，有最高法院95年度第8 次刑事庭會議紀錄可考。
    再審酌被告所竊得之上開韭菜十公斤，市價約新臺幣三百元
    ，業經被害人乙○○在警詢中證述在卷，足徵被告所竊得之
    財物價值甚微，況被害人乙○○中業已向警方表示其不願對
    被告提出竊盜告訴，益徵其業已原諒被告，依前揭情況，衡
    情被告之上開犯行顯可憫恕，而被告攜帶兇器竊盜之犯行，
    係觸犯六月以上五年以下有期徒刑之重典，認科最低刑度仍
    嫌過重，爰依刑法第59條規定酌減其刑。查被告前有多項前
    科，曾因犯贓物罪，經本院以92年度簡字第3978號判決判處
    有期徒刑三月，如易科罰金以銀元三百元折算一日確定，於
    93年3 月17日易科罰金執行完畢等情，此有臺灣高等法院被
    告前案紀錄表一件附卷可稽，其於五年以內再故意犯本件有
    期徒刑以上之罪，不論依修正前之刑法第47條，或修正後之
    刑法第47條第1 項之規定，均構成累犯，對被告而言並無有
    利或不利之情形，自不生新舊法比較之問題，應逕依修正前
    之刑法第47條，論以累犯，並加重其刑，且依法先加後減之
    。爰審酌被告正值壯年，不思向上，竟以攜帶可供為兇器使
    用之檳榔刀之方式竊盜他人之財物，然被告犯後坦承犯行，
    尚有悔意，且被告所竊得之財物價值甚微，告訴人亦願意原
    諒被告如前等一切情狀，量處被告如主文所示之刑。又按「
    行為後法律有變更者，適用行為時之法律；但行為後之法律
    有利於行為人者，適用最有利於行為人之法律」，刑法第2
    條第1 項定有明文。本件被告於犯上開竊盜罪時之刑法第41
    條第1 項前段規定：「犯最重本刑為五年以下有期徒刑以下
    之刑之罪，而受六個月以下有期徒刑或拘役之宣告，因身體
    、教育、職業、家庭之關係或其他正當事由，執行顯有困難
    者，得以一元以上三元以下折算一日，易科罰金。」又被告
    行為時之易科罰金折算標準，修正前罰金罰鍰提高標準條例
    第2 條前段（現已刪除）規定，就其原定數額提高為100 倍
    折算一日，則本件被告行為時之易科罰金折算標準，應以銀
    元三百元折算一日，經折算為新臺幣後，應以新臺幣九百元
    折算為一日。惟95年7 月1 日修正公布施行之刑法第41條第
    1 項前段則規定：「犯最重本刑為五年以下有期徒刑以下之
    刑之罪，而受六個月以下有期徒刑或拘役之宣告者，得以新
    臺幣一千元、二千元或三千元折算一日，易科罰金。」比較
    修正前後之易科罰金折算標準，以95年7 月1 日修正公布施
    行前之規定，較有利於被告，則應依刑法第2 條第1 項前段
    ，適用修正前刑法第41條第1 項前段規定，諭知如易科罰金
    之折算標準，以資懲儆。
三、按我國刑法之規定，沒收為從刑之一種，附屬於主刑，不生
    比較輕重問題，亦不容與其他刑法總則規定割裂適用，且修
    正後有關沒收之規定，並無特別有利於被告，應適用被告行
    為時即修正前之刑法第38條之規定，先予敘明。扣案檳榔刀
    一支，係被告所有供其犯本罪所用之物，業經被告供述明確
    ，上開物品應依修正前刑法第38條第1 項第2 款、第3 項之
    規定，宣告沒收。
四、末按「除被告所犯為死刑、無期徒刑、最輕本刑為三年以上
    有期徒刑之罪或高等法院管轄第一審案件者外，於前條第一
    項程序進行中，被告先就被訴事實為有罪之陳述時，審判長
    得告知被告簡式審判程序之旨，並聽取當事人、代理人、辯
    護人及輔佐人之意見後，裁定進行簡式審判程序。」刑事訴
    訟法第273 條之1 第1 項定有明文。查本件被告所犯上開加
    重竊盜罪，非最輕本刑為三年以上有期徒刑之罪，且被告於
    本院95年9 月8 日審判程序進行中，復就被訴之事實為有罪
    之陳述，經告知被告簡式審判程序之旨，被告及公訴人對於
    本件改依簡式審判程序審理亦均表示無意見，本院即依前揭
    刑事訴訟法規定，裁定本件進行簡式審判程序，末此敘明。
據上論斷，應依刑事訴訟法第299 條第1 項前段、第273 條之1
第1 項，刑法第321 條第1 項第3 款、第2 條第1 項、第59條、
修正前第47條、修正前第41條第1 項前段、修正前第38條第1 項
第2 款、第3 項，修正前罰金罰鍰提高標準條例第2 條，現行法
規所定貨幣單位折算新臺幣條例第2 條，判決如主文。
本案經檢察官王聖涵到庭執行職務。
中    華    民    國    95    年    9     月    22    日
              刑事第十九庭   法  官  許必奇
以上正本證明與原本無異。
如不服本判決，應於判決送達後10日內，向本院提出上訴狀。
                             書記官  金和國
中    華    民    國    95    年    9     月    22    日
附錄：
中華民國刑法第321條：
犯竊盜罪而有左列情形之一者，處 6 月以上、 5 年以下有期徒
刑：
一  於夜間侵入住宅或有人居住之建築物、船艦或隱匿其內而犯
    之者。
二  毀越門扇、牆垣或其他安全設備而犯之者。
三  攜帶兇器而犯之者。
四  結夥三人以上而犯之者。
五  乘火災、水災或其他災害之際而犯之者。
六  在車站或埠頭而犯之者。
前項之未遂犯罰之。


司法院資訊處製作；財團法人民間司法改革基金會備份。
